臺灣高等法院花蓮分院刑事裁定　　　　 100年度聲再字第12號
聲　請　人　張福元
即　被　告
選任辯護人　李泰宏律師
上列聲請人因詐欺案件，對於本院99年度上訴字第213號中華民
國100年3月22日確定判決（原審案號：臺灣臺東地方法院98年度
訴字第75號、臺灣臺東地方法院檢察署98年度偵字第172號），
聲請再審，本院裁定如下：
    主  文
再審之聲請駁回。
    理  由
一、聲請意旨略以：按刑法之詐欺罪，以行為人主觀上有不法所
    有意圖，客觀上有以詐術使人將本人或第三人之物交付為要
    件（最高法院64年台非字第5號及71年台上字第1507號判決
    要旨參照），是以詐欺罪之成立，須行為人在訂約之初即有
    不法所有犯意為必要。惟查：
（一）本案聲請人即被告（下稱聲請人）張福元係經林泳伸事先
      同意並授權，借其名義向銀行申請信用卡及現金卡，實難
      謂聲請人於申請時有不法所有犯意，且既已獲得授權，自
      得以本人名義為之，故縱於銀行徵信時，以本人之名應詢
      ，難謂有何詐欺犯意。再者，姑不論銀行徵信是否應主動
      稽核辨明冒名應詢之內容與責任，聲請人縱冒名應詢，亦
      僅屬違反與銀行間之約定，充其量僅係終止或撤銷契約之
      民事爭議，原審自不能逕以此即謂有詐欺之不法意圖，況
      聲請人已還款近半，豈能謂自始即有詐欺犯意。
（二）原審法院認聲請人涉有詐欺罪，無非係以詐得新台幣（下
      同）1,166,086元，僅還款487,322元，僅占借款0.42%極
      少比例為據。惟經核算，聲請人所償還借款比例為41.79%
      ，即已還款近半，且如起訴書附表2、10之款項均已清償
      完畢，原審法院所認清償比例為錯誤，顯已有重要證據漏
      未審酌之再審事由。
（三）本案貸得之借款，訴外人古秋蓮於領款後即已交付半數款
      項予林泳伸，且正常繳納本、息約有一、二十次之多，苟
      非古女突然中風成為植物人，當不致生本件訴訟，若聲請
      人自始即有歹心，於貸得後即可毀諾，何以仍繳款數十次
      ？故本件貸款之初，並無詐欺之不法所有意圖甚明。
（四）退萬步言，本案既經林泳伸授權申請，其亦應認係屬詐欺
      之共犯，原審竟僅命被告一人負全責，顯違論理法則，有
      重新審酌之必要。故原審判決有足生影響判決之重要證據
      漏未審酌，且係有利於受判決人利益之再審事由，依刑事
      訴訟法第421條規定，爰請求准予再審云云。
二、按有罪之判決確定後，為受判決人之利益聲請再審，必其聲
    請之理由合於刑事訴訟法第420條第1項所定情形之一或第42
    1條有足生影響於判決之重要證據漏未審酌者，始准許之。
    再按不得上訴於第三審法院之案件，除刑事訴訟法第420條
    規定外，其經第二審確定之有罪判決，如就足生影響於判決
    之重要證據漏未審酌者，得為受判決人之利益，聲請再審，
    刑事訴訟法第421條固有明文。惟所謂「足生影響於判決之
    重要證據漏未審酌」，係指當事人於第二審法院判決前所提
    出之證物，足以影響、變更判決結果，而法院漏未審酌而言
    ，如第二審判決前所提出之證據，經第二審法院依調查之結
    果，本於論理法則、經驗法則，取捨證據後，認定事實者，
    則不包括之，亦即所謂「有足以影響於判決之重要證據漏未
    審酌為理由」者，必該證據已經提出卻漏未審酌，且該證據
    確為真實，而足以據以認定受判決人應受無罪、或免訴、或
    輕於原審所認定罪名而後可，否則如不足以推翻原確定判決
    所認之罪名，而僅據以爭執原確定判決對證據之取捨，仍不
    能准許再審（最高法院28年度抗字第8號、41年度臺抗字第1
    號、49年臺抗字第72號判例意旨參照）。
三、經查，原審認聲請人與已死亡之古秋蓮涉犯共同詐欺罪之理
    由，業經原確定判決詳予論述說明，並非僅由聲請人一人負
    全責或以還款之比例為據，且被害人林泳坤否認曾為同意及
    取得款項，自難認有何共犯之犯行。原判決對於證據之採酌
    ，均已於判決理由中論述，對於聲請人所為之辯解，亦皆於
    判決內加以敘述不足採信之理由，並無漏未審酌之處。聲請
    人所述，均非足生影響判決之重要證據，亦不影響對於被告
    前開犯行之認定。而法院依據調查結果，認定事實，對證據
    何者可採，何者不可採之證據，即證據之證明力如何，屬於
    法院依職權判斷之，非聲請再審之事由，亦不足以據以認定
    聲請人應受無罪、或免訴、或輕於原審所認定罪名。至原確
    定判決雖於其理由中將聲請人所償還借款比例為41.79%，誤
    載為僅占借款0.42%之比例，惟既已明列借款金額為1,166,0
    86元，已清償之數額為487,322元之事實，其上開所為僅係
    誤載，且並未影響聲請人上開犯行之認定，既非重要證據漏
    未審酌，亦不足以推翻原確定判決所認之罪名，故本件聲請
    人所舉聲請再審之理由，核與上引法條所定無一相符，應認
    為無再審理由。
四、綜上所述，聲請人所述各節並無合於刑事訴訟法第421條所
    定情形，難認有再審理由，應駁回其聲請。
五、據上論斷，應依刑事訴訟法第434條第1項，裁定如主文。
中    華    民    國   100    年    5     月    31    日
                         審判長法  官  何方興
                               法  官  林碧玲
                               法  官  王紋瑩
以上正本證明與原本無異。
本件不得抗告。
中    華    民    國   100    年    5     月    31    日
                               書記官  李芸宜